【裁判字號】    92,訴,1970
【裁判日期】    920926
【裁判案由】    殺人未遂等
【裁判全文】
臺灣臺中地方法院刑事判決                        九十二年度訴字第一九七號
    公  訴  人  臺灣臺中地方法院檢察署檢察官
    被      告  甲○○
    指定辯護人  本院公設辯護人  丙○○
右列被告因殺人未遂等案件，經檢察官提起公訴（九十二年度偵字第一００六二號）
，本院判決如左：
    主  文
甲○○殺人未遂，處有期徒刑伍年貳月，扣案之掃刀壹把沒收之；又於夜間，在公共
場所，未經許可攜帶刀械，處有期徒刑參月，扣案之掃刀壹把沒收之；應執行有期徒
刑伍年參月，扣案之掃刀壹把沒收之。
    事  實
一、甲○○在臺中市○○路○段與復興路口之跳蚤市場擺攤，明知掃刀係屬槍砲彈藥
    刀械管制條例第四條第一項第三款所規定公告列管之刀械，未經主管機關許可，
    不得持有之，竟於不詳時間，在臺中市第一市場菜刀大王購買材刀及長柄後自行
    組合而持有，並置放於其所有三輪車內，攜帶至跳蚤市場之公共場所，且於民國
    九十二年五月十一日二十三時四十六分許之夜間，在臺中市○○路○段與自由路
    口「跳蚤市場」內，因不滿乙○○到場胡鬧，並懷疑乙○○偷竊其腳踏車，二人
    因此發生口角衝突，甲○○竟萌生殺人之犯意，自三輪車內拿取上開掃刀一把，
    往乙○○身後右側砍殺一刀，致乙○○受有上臂開放性傷口長十七公分、深二公
    分，併肌肉斷裂，而後甲○○並未罷手，繼續往乙○○頭部砍第二刀時，為乙○
    ○轉身舉右手前臂抵擋，致前臂受有開放性傷口長十二公分、深二公分，併肌肉
    斷裂、橈神經斷裂及頭部外傷併頭皮撕裂傷二公分傷口等傷害，嗣甲○○乃棄刀
    逃逸，並躲藏在上開該跳蚤市場之公廁旁，乙○○因失血過多倒臥在血泊中，為
    在上開跳蚤市場販售衣服正欲返家之楊智銘發現，並送醫急救，始無生命危險而
    倖免於難。嗣員警於九十二年五月十二日（起訴書誤載為九十二年五月二十四日
    ）凌晨零時十五分許，據報循線在上開現場之草叢中扣得上開掃刀一把，再於同
    日凌晨二時十分許，在上開跳蚤市場公廁旁發現並逮捕頭戴便帽躲藏公廁旁之甲
    ○○。
二、案經乙○○訴由臺中市警察局第三分局報請臺灣臺中地方法院檢察署檢察官偵查
    起訴。
    理  由
一、訊據被告甲○○固坦承於上開時地在前揭跳蚤市場現場，惟矢口否認有上開於夜
    間、在公共場所，未經許可攜帶刀械及殺人未遂等犯行，並辯稱：當天晚間十一
    時至十二時許，伊因喝醉酒在伊攤位上，告訴人乙○○至伊攤位前吵，且罵髒話
    ，並踢伊身體，伊因嚇到即跑走，因路邊有矮牆，牆邊有棍子，伊不知道該棍子
    為掃刀，即用力往告訴人處揮去後離去，之後伊復返回攤位睡覺，嗣為刑警叫醒
    ，即被抓去警察局，伊不知何以警察局會記載伊坦承持掃刀砍告訴人之事，況告
    訴人體格健壯，伊僅係看到地上一根棍子，拾起朝告訴人處丟去即跑走，伊並沒
    有要殺告訴人之意思及行為云云；經查：
（一）、右揭事實，業據告訴人於警、偵訊時指訴明確，並有現場照片、現場圖、行
        政院衛生署臺中醫院診斷證明書、住院診斷證明書等件在卷可稽，復有被告
        行兇用之掃刀一把扣案可佐。
（二）、告訴人在本院審理時指訴：地點係在干城站附近的早市，伊與被告均有飲酒
        ，因雙方的腳踏車均放在被告攤位處，但卻丟掉了，伊詢問被告後便發生爭
        執、吵架，而為旁人拉開，伊即欲返家睡覺，惟被告跟在伊後面，被告持掃
        刀砍伊右手臂時，伊並不知道，嗣被告再持掃刀欲砍第二刀時，聽到有人喊
        叫伊名字後回頭，即見被告稱要讓伊，並持掃刀砍伊，伊用右手抵擋，當時
        伊頭部、右手均有受傷，當被告再持掃刀欲砍第三刀時，伊拉住被告要被告
        放手，但被告仍未放手，甚且叫其女友抓住伊左腳等情，核與證人楊智銘在
        警詢時證述：當天伊在跳蚤市場販售衣物已收拾完畢欲返家時，看到告訴人
        右手臂及頭部有被刀砍殺裂傷，全身是血躺在血泊中，當時告訴人已昏迷不
        醒人事，之後伊送告訴人至臺中省立醫院急救時，告訴人稍有意識，他親口
        告訴伊是綽號「鬍鬚」之被告持刀砍殺他的，被告在跳蚤市場販售腳踏車，
        伊在跳蚤市場看過被告等語，並證人即臺中市警察局第三分局小隊長施慶賢
        在偵查中亦證稱：告訴人身上都是血，且地上都是血等情，均屬相符；而被
        告上開在本院審理時所為之辯詞，顯與其在檢察官訊問時供承：伊當天拿刀
        砍告訴人，從右上方往左下方砍下去，刀子是伊所有，是平常用來整理跳蚤
        市場用的等情不相一致，且被告在檢察官第二、三次訊問時復改稱：伊見路
        邊圍牆旁草叢內有「刀子」，便撿起來丟向告訴人，伊不知道告訴人為何受
        傷，及伊不知道所持的是刀子等詞，足見被告先後在警訊、檢察官訊問及本
        院審理時所為供述之情節均不同，應認為被告事後在檢察官第二、三次訊問
        及本院審理時所為辯述內容，誠屬避重就輕及卸責之詞，自應以被告在警訊
        時供認其係以材刀型掃刀一把砍殺告訴人成傷，警方在砍殺告訴人現場查扣
        掃刀一把，是伊所持砍殺告訴人之掃刀等語，是被告辯稱其不知警察何以製
        作上開內容之筆錄，伊未持掃刀砍殺告訴人云云，洵無可取。
（三）、本院依職權審視上開掃刀之照片，刀柄長八十四公分、刃長二十七公分、刀
        口呈半彎型，刀鋒銳利，係屬易傷人身體取人性命之兇器，且被告自後往告
        訴人右臂砍殺後，待告訴人回頭後，即朝告訴人頭部方向砍，適告訴人隨即
        以前手臂抵擋，始致頭部只受頭部外傷併頭皮撕裂傷二公分傷口之傷害，但
        仍因砍殺之力道非輕，造成告訴人前臂開放性傷口，長十二公分，深二公分
        併肌肉斷裂，疑似橈神經斷裂之傷害，況被告自行組裝上開掃刀一把，自能
        預見持該把掃刀砍人會生殺人結果，以及告訴人因受該把掃刀砍傷之外力侵
        入，極易因失血過多而造成死亡結果，故未能因被告實際上僅砍到告訴人之
        四肢非要害處，即謂其無殺人之犯意，應認被告非只有傷害教訓告訴人之意
        思，故被告辯稱其無殺害告訴人之犯意，尚非可信。故被告著手於殺人犯罪
        行為之實施，雖告訴人經緊急送醫急救而未發生死亡之結果，然係已著手於
        犯罪行為之實施而不遂，自應負殺人未遂之責任，本件事證明確，被告犯行
        洵堪認定。另被告陳稱其可聲請傳訊證人證明其所陳述之辯詞，惟其復稱並
        不知證人之姓名及他們均不敢到庭作證云云，被告顯係空言為此項聲請，附
        此敘明。
（四）、承上所述，被告對於上開掃刀一把，前坦承係其組裝材刀型的刀子，為其所
        有，嗣翻異其詞稱係不知是刀子，是草叢內的刀子，復在本院審理時辯稱是
        矮牆旁的棍子云云，可見被告對於手持何物砍殺告訴人及掃刀究屬何人所有
        ，前後供述矛盾相左，而核告訴人在警訊時指稱：被告叫伊過去他三輪車那
        邊，被告便從他的三輪車內取出一把自製掃刀等語，其對於被告所持以砍殺
        之掃刀一把取自何處陳述明確之節，應以被告在警訊時供承其自製上開掃刀
        一把為真實可信，復扣案之掃刀一把經臺中市警察局鑑驗結果係屬槍砲彈藥
        刀械管制條例列管之刀械掃刀，此有臺中市警察局於九十二年七月三日所發
        之中市警保民字第０九二００一二一一九號及臺中市警察局第三分局於九十
        二年七月十五日所發之中分三刑字第０九二００一０六一０號函文二件附卷
        可稽，事證甚為明確，被告前開辯詞，核屬卸責之詞，不足採信，其犯行洵
        堪認。
二、核被告所為，係犯槍砲彈藥刀械管制條例第十五條第一、二款之加重攜帶刀械及
    刑法第二百七十一條第二項、第一項之殺人未遂罪；公訴意旨在論罪時僅為被告
    係犯槍砲彈藥刀械管制條例第十五條第一款規定之敘明，然本院審理結果，被告
    除違犯槍砲彈藥刀械管制條例第十五條第一款規定外，尚違反該條第二款之規定
    ，蓋跳蚤市場性質上為公共場所，故起訴書關於該部分之記載，容有未洽，附此
    敘明；被告已著手於殺人犯罪行為之實行而不遂，為未遂犯，依刑法第二十六條
    前段規定減輕其刑；被告所犯槍砲彈藥刀械管制條例第十五條第一、二款之加重
    攜帶刀械及刑法第二百七十一條第二項、第一項之殺人未遂罪二罪間，犯意個別
    ，罪名不同，應分論併罰；爰審酌被告犯罪之動機僅係因細故即持掃刀砍殺告訴
    人，惡性非淺，且未經許可持有掃刀之刀械一把，足以危害社會治安，及其犯後
    仍飾詞狡辯不知悔改，迄今未與告訴人達成民事和解等一切情狀，量處如主文所
    示之刑，並定應執行之刑；扣案之掃刀一把，為違禁物，不問屬於犯人與否，應
    依法宣告沒收之。
據上論斷，應依刑事訴訟法第二百九十九條第一項前段，槍砲彈藥刀械管制條例第十
五條第一款、第二款，刑法第十一條前段、第二百七十一條第二項、第一項、第五十
一條第五款、第二十六條前段、第三十八條第一項第一款，判決如主文。
中    華    民    國      九十二      年       九      月     二十六  日
                                臺灣臺中地方法院刑事第一庭
                                      法  官  楊  曉  惠
右正本證明與原本無異。
如不服本判決，應於判決送達後十日內向本院提出上訴狀，上訴於臺灣高等法院臺中
分院( 須附繕本 )。
                                      書記官
中    華    民    國      九十二      年       九      月     三十    日
附錄論罪科刑實體法條文：
槍砲彈藥刀械管制條例第四條：
本條例所稱槍砲、彈藥、刀械如下：
一、槍砲：指火砲、肩射武器、機關槍、衝鋒槍、卡柄槍、自動步槍、普通步槍、馬
    槍、手槍、鋼筆槍、瓦斯槍、麻醉槍、獵槍、空氣槍、魚槍、改造模型槍及其他
    可發射金屬或子彈具有殺傷力之各式槍砲。
二、彈藥：指前款各式槍砲所使用之砲彈、子彈及其他具有殺傷力或破壞性之各類炸
    彈、爆製物。
三、刀械：指武士刀、手杖刀、鴛鴦刀、手指虎、鋼 (鐵)鞭、扁鑽、匕首 (各如附
    圖例式)及其他經中央主管機關公告查禁，非供正當使用具有殺傷力之刀械。
前項第一款、第二款槍砲、彈藥，包括其主要組成零件。但無法供組成槍砲、彈藥之
用者，不在此限。
槍砲、彈藥主要組成零件種類，由中央主管機關公告之。
(編註：附圖請參閱中華民國現行法規彙編83年5月版 (七)3860-2～3860-4頁)
槍砲彈藥刀械管制條例第十四條：
未經許可，製造、販賣或運輸刀械者，處三年以下有期徒刑，併科新台幣一百萬元以
下罰金。
意圖供自己或他人犯罪之用，而犯前項之罪者，處六月以上五年以下有期徒刑，併科
新台幣三百萬元以下罰金。
未經許可，持有或意圖販賣而陳列刀械者，處一年以下有期徒刑、拘役或新台幣五十
萬元以下罰金。
第一項及第二項之未遂犯罰之。
槍砲彈藥刀械管制條例第十五條：
未經許可攜帶刀械而有下列情形之一者，處二年以下有期徒刑：
一  於夜間犯之者。
二  於車站、埠頭、航空站、公共場所或公眾得出入之場所犯之者。
三  結夥犯之者。
刑法第二百七十一條第二項、第一項：
殺人者，處死刑、無期徒刑或十年以上有期徒刑。
前項之未遂犯罰之。
預備犯第一項之罪者，處二年以下有期徒刑。


司法院資訊處製作；財團法人民間司法改革基金會備份。
